---
title: 解构R语言中的“黑魔法”
author: 颜林林
date: 2015年6月7日 @ 北大
output:
  slidy_presentation:
    css: styles.css
    highlight: pygments
    mathjax: null
---

```{r init, echo = FALSE}
library(knitr)
options(width = 60)
```

# 主要内容

- 魔法初窥
- 魔法拆解
	- 函数与运算符
	- 函数与对象封装
	- 函数的特性：闭包
	- 函数的特性：惰性求值
	- 语法解析与构建
- 魔法实战

---

# 魔法初窥：ggplot

- 变量显示即绘图
	```{r r_code_line_counting, echo = FALSE, message = FALSE}
library(dplyr)
s <- readLines("China-R-2015_P9_2_Rmagic_YanLinlin.Rmd")
n <- cumsum(s == "---")
a <- grep("^\\s*```", s)
odd <- function(x) x[seq(1, length(x), 2)]
mcode <- data.frame(slide = n[odd(a)],
                    lines = odd(diff(a)) - 1,
                    visible = !grepl(", echo = FALSE", s[odd(a)])) %>%
	filter(visible) %>%
    group_by(slide) %>%
    summarize(lines = sum(lines))
```
	```{r plot_r_code_lines, echo = TRUE, message = FALSE, fig.width = 5, fig.height = 3.5}
library(ggplot2)
g <- ggplot(mcode, aes(x = slide, y = lines)) +
        geom_point(size = 3, color = "red") +
        labs(title = "本幻灯片中R代码分布情况") +
        xlab("幻灯片编号") + ylab("R代码行数")
g # 结果输出到图形窗口，而非终端
```

---

# 魔法初窥：管道 (1)

- 多层函数调用
	```{r pipe_demo_1}
# 求代码最多的三张幻灯片的总代码行数
sum(head(sort(mcode$lines, decreasing = TRUE), 3))
```

- 管道写法
	```{r pipe_demo_2, results = "hide"}
library(dplyr) # 或 library(magrittr)
mcode$lines %>%
    sort(decreasing = TRUE) %>%
    head(3) %>%
    sum
```

---

# 魔法初窥：管道 (2)

- 另一种管道写法
	```{r pipe_demo_3, results = "hide"}
library(pipeR)
Pipe(mcode$lines) $
    sort(decreasing = TRUE) $
    head(3) $
    sum
```

---

# 魔法初窥：管道 (3)

- 再一种管道写法
	```{r pipe_demo_5, results = "hide"}
library(pipeR)
pipeline({
    mcode$lines
    sort(decreasing = TRUE)
    head(3)
    sum
})
```

---

# 魔法拆解

- 函数与运算符
- 函数与对象封装
- 函数的特性：闭包
- 函数的特性：惰性求值
- 语法解析与构建

---

# 魔法拆解：函数与运算符 (1)

- 函数

	```{r operator_1a}
add <- function(a, b) paste(a, b, sep = ", ")
add("hello", "magic")
```

- 自定义运算符

	```{r operator_1b}
`%+%` <- function(a, b) paste(a, b, sep = ", ")
"hello" %+% "magic"
```

---

# 魔法拆解：函数与运算符 (2)

- 运算符的函数写法

	```{r operator_2}
`%+%`("hello", "magic")
`+`(2, 3)    # 2 + 3
`<-`(a, 1:5) # a <- 1:5
`[`(a, 3)    # a[3]
```

---

# 魔法拆解：函数与运算符 (3)

- 运算符的本质：改变函数调用的书写方式及顺序

	```{r operator_3, echo = FALSE, fig.width = 6, fig.height = 2}
circle <- function(x, y, r, label = "", col = "gold", fill = "gray33", ..., n = 100) {
	polygon(x + r * sin(2 * pi * (1:n) / n),
			y + r * cos(2 * pi * (1:n) / n),
			border = col, col = fill, ...)
	if (label != "") {
		text(x, y, label, adj = c(.5, .5), col = col, ...)
	}
}
circle_box <- function(x, y, r, w, label = "", col = "gold", fill = "gray33", ..., n = 100) {
	polygon(c(x + w / 2 + r * sin(pi * (0:n) / n),
			  x - w / 2 - r * sin(pi * (0:n) / n)),
			c(y + r * cos(pi * (0:n) / n),
			  y - r * cos(pi * (0:n) / n)),
			border = col, col = fill, ...)
	if (label != "") {
		text(x, y, label, adj = c(.5, .5), col = col, ...)
	}
}
par(mar = rep(0, 4), bg = "black", fg = "white")
plot.new()
plot.window(c(0, 6), c(0.5, 2.5))
circle_box(1.2, 2, .3, .6, "运算符", cex = 1.5, font = 2)
circle_box(0.5, 1, .3, .4, "左值", cex = 1.5, font = 2)
circle_box(1.9, 1, .3, .4, "右值", cex = 1.5, font = 2)
circle(4,   2, .3, "+", cex = 2)
circle(3.5, 1, .3, "a", cex = 2)
circle(4.5, 1, .3, "b", cex = 2)
segments(c(0.7, 1.7, 3.7, 4.3),
         c(1.4, 1.4, 1.4, 1.4),
         c(0.9, 1.5, 3.8, 4.2),
         c(1.6, 1.6, 1.6, 1.6))
```

	- 前缀表示：`+` `a` `b`  ，或写成函数形式：`+(a, b)`
	- 中缀表示：`a` `+` `b`
	- 后缀表示：`a` `b` `+`

---

# 魔法拆解：函数与运算符 (4)

- 运算符的运用：拆解管道魔法

	```{r pipe_operator4, fig.width = 5, fig.height = 3.5}
`%|%` <- function(x, fun) fun(x)
mcode$lines %|% sort %|% plot # plot(sort(mcode$lines))
```

---

# 魔法拆解：函数与对象封装 (1)

- S3类：类是属性

	```{r s3class_1}
a <- c(123, 45, 6, 7890)
class(a) <- "my_set"
a
```

---

# 魔法拆解：函数与对象封装 (2)

- S3类：隐藏的函数调用

	```{r s3class_2a}
print.my_set <- function(x) {
    cat("{", paste(x, collapse = ", "), "}\n")
}
a # 查看变量值
```

	等价于
	```{r s3class_2b, results = "hide"}
print(a)
print.my_set(a)
```

---

# 魔法拆解：函数与对象封装 (3)

- S3类的运用：拆解ggplot2魔法

	```{r s3class_3, fig.width = 5, fig.height = 4}
print.my_plot <- function(x) plot(x, type = "b")
a <- mcode$lines
class(a) <- "my_plot"
a # 查看变量值
```

---

# 魔法拆解：函数与对象封装 (4)

- S3类对象的运算符：拆解ggplot2和`$`管道魔法

	```{r s3class_4, fig.width = 5, fig.height = 4}
`+.my_plot` <- function(x, y) { attr(x, "col") <- y; x }
`$.my_plot` <- function(x, y) { attr(x, "type") <- y; x }
print.my_plot <- function(x) {
    plot(x, col = attr(x, "col"), type = attr(x, "type"))
}
a $ "h" + "red"
```

---

# 魔法拆解：函数的特性：闭包 (1)

- R语言的函数定义
	```{r clousure_1}
add <- function(a, b) {
    return (a + b)
}
```

	也就是说，我们可以构造一个返回函数的函数

---

# 魔法拆解：函数的特性：闭包 (2)

- 构造一个返回函数的函数
	```{r clousure_2}
add_maker <- function(a) {
    return (function(x) x + a)
}
add3 <- add_maker(3)
add3(1:3)
add5 <- add_maker(2 + 3)
add5(1:3)
```

---

# 魔法拆解：函数的特性：闭包 (3)

- 词法作用域（lexical scope）
	```{r clousure_3}
add
add3
add5
environment(add)
```
	闭包：带有环境的函数（不同于C/C++中的函数指针）

---

# 魔法拆解：函数的特性：闭包 (4)

- 查看闭包内容
	```{r clousure_4}
ls(envir = environment(add5))
get("a", envir = environment(add5))
```
	闭包中的`a`，已是计算完成的“`5`”，而不再是原始传入的“`2 + 3`”

---

# 魔法拆解：函数的特性：惰性求值 (1)

- 举例

	```{r lazy_eval_1, results = "hide"}
ifelse(TRUE, 1 + 2, 3 + 4)
```

	上例中的两个加法都会被执行吗？

---

# 魔法拆解：函数的特性：惰性求值 (2)

- 揭示真相

	```{r lazy_eval_2, error = TRUE}
suppressWarnings(rm(a, b))
ifelse(TRUE, a, b)
ifelse(FALSE, a, b)
```

---

# 魔法拆解：函数的特性：惰性求值 (3)

- 事实上，不仅ifelse，所有的函数都如此：若非需要，则根本不会去解析计算传入的参数

- 一个常遇到但也常被忽视的例子：包的引用

	```{r lazy_eval_3a}
library(dplyr)
```
	```{r lazy_eval_3b, error = TRUE}
dplyr
```
	其函数内部使用了如下语句来转换第一个参数为字符串：

	```{r lazy_eval_3c, eval = FALSE}
library <- function(package, ...) {
    ...
    package <- as.character(substitute(package))
    ...
}
```

---

# 魔法拆解：函数的特性：惰性求值 (4)

- 再来一个自定义函数
	```{r lazy_eval_4}
foo <- function(arg) {
    cat("I don't care the 'arg'\n")
}
foo(a-variable-that-does-not-exist)
```

---

# 魔法拆解：语法解析与构建 (1)

- 基本函数

    - substitute()
	- quote()
    - parse()
    - deparse()
    - match.call()
    - eval()

---

# 魔法拆解：语法解析与构建 (2)

- 语法解析
	```{r syntax_parse_2}
substitute({a;b})
```

---

# 魔法拆解：语法解析与构建 (3)

- 语法解析
	```{r syntax_parse_3}
as.list(substitute(foo(x, bar(y, z), 123)))
```

---

# 魔法拆解：语法解析与构建 (4)

- 获取当前正在运行的函数名
	```{r get_func_name}
foo <- function() match.call()[[1]]
foo()
bar <- foo
bar()
```

---

# 魔法实战

- 构造“阅后即焚”的函数
- 洞悉真相的法宝

---

# 魔法实战：“阅后即焚”的函数 (1)

- 实现示例
	```{r destabilize_func}
destabilize <- function(func) {
    a <- deparse(func)
    a <- c(head(a, -1),
           quote(rm(list = as.character(match.call()[[1]]),
                    envir = sys.frame(-1))),
           tail(a, 1))
    assign(as.character(substitute(func)),
           eval(parse(text = a)),
           envir = environment(func))
}
```

---

# 魔法实战：“阅后即焚”的函数 (2)

- 效果演示
	```{r destabilize_func_demo, error = TRUE}
foo <- function() {
    cat("Hi, I am disappearing...\n")
}

destabilize(foo)

foo() # 第一次调用
foo() # 第二次调用
```

---

# 魔法实战：洞悉真相的法宝

- 基本函数
	- typeof()
	- class()
    - unclass()
    - dput()
	- trace()
	- debug()

---

# 总结

>
> - “All magic comes with a price.” 
>
> - “Magic is not what you see. Magic is what you feel.”
>
> —— 美剧《童话镇（Once Upon a Time）》

<div id="acknowledge">谢谢！</div>

<div id="githubSource">http://github.com/yanlinlin82/Rmagic</div>

---

# 参考文献及网站

- [R Internals](http://cran.r-project.org/doc/manuals/R-ints.html)
- [R Language Definition](http://cran.r-project.org/doc/manuals/R-lang.html)
- Hadley Wickham, [Advanced R](http://adv-r.had.co.nz/)
- Joseph Adler, [R in a nutshell](http://www.amazon.com/R-Nutshell-In-OReilly/dp/144931208X), 2ed, O'Reilly, 2012

---

# 附：我的R环境

```{r sessionInfo, collapse = TRUE}
sessionInfo()
```

---

# 附：本幻灯片中R代码统计

```{r r_code_line_stat}
t(mcode)
```
